【裁判字號】    95,交上易,914
【裁判日期】    950905
【裁判案由】    過失傷害
【裁判全文】
臺灣高等法院臺中分院刑事判決       95年度交上易字第914號
上  訴  人  臺灣臺中地方法院檢察署檢察官
被      告  丙○○
上列上訴人因被告過失傷害案件，不服臺灣臺中地方法院95年度
交易字第118號，中華民國95年6月1日第一審判決（起訴案號：
臺灣臺中地方法院檢察署95年度偵字第452號），提起上訴，本
院判決如下：
    主  文
上訴駁回。
    事  實
一、被告丙○○於民國94年6月2日23時許，駕駛車牌號碼T6—93
    21號自小客車，沿國道一號公路由南往北行駛，被告本應注
    意汽車行駛高速公路前，應妥為檢查車輛，在行駛途中不得
    有車輪脫落或輪胎膠皮脫落之情形，且當時並無不能注意之
    情形，竟疏未注意，貿然上高速公路行駛，於同日23時34分
    左右，途經國道一號公路北上163.4公里外側車道（臺中縣
    轄），車左後輪胎脫落，滾向中央間隔帶，後方適有丁○○
    駕駛車牌號碼PE—7356號自小客車，沿中線車道行駛，途經
    該處，見到輪胎時因閃避不及而撞上（未成傷），導致車輛
    失控停放在內側車道與中線車道之間，未久，後方又有甲○
    ○駕駛車牌號碼7K—1126號自小客車沿內側車道行駛，途經
    該處，發現丁○○所有之車牌號碼PE—7356號」自小客車，
    緊急踩煞車而尚未煞停之時，後方又有告訴人乙○○駕駛車
    牌號碼Z6—1655號自小客車，告訴人本應於車輛行駛時，注
    意車前狀況，竟疏未注意，見到丁○○之車牌號碼PE—7356
    號自小客車時，雖緊急煞車，仍煞車不及，先撞上甲○○之
    車牌號碼7K—1126號自小客車，再失控撞上丁○○之車牌號
    碼PE—7356號自小客車（原起訴書記載先撞上丁○○之自小
    客車，再失控撞上甲○○之自小客車，與事實不符，業經公
    訴檢察官當庭更正），致使告訴人因而受有胸壁挫傷、腹部
    鈍挫傷之傷害。
二、案經告訴人林惠玲向臺灣臺中地方法院檢察署告訴後偵辦。
    理  由
一、按犯罪事實應依證據認定之，無證據不得認定犯罪事實；不
    能證明被告犯罪或其行為不罰者，應諭知無罪之判決，刑事
    訴訟法第154條第2項、第301條第1項分別定有明文。又認定
    犯罪事實所憑之證據，無論係直接證據或間接證據，其為訴
    訟上之證明，須於通常一般之人均不致有所懷疑，而得確信
    其為真實之程度者，始得據為有罪之認定，倘其證明尚未達
    到此一程度，而有合理之懷疑存在，復無其他調查途徑可尋
    ，法院即應為無罪之判決，最高法院76年台上字第4986號著
    有判例。
二、公訴人認被告涉有過失傷害之罪嫌，無非係以：(一)被告於
    警詢、偵查中坦承輪胎掉落而肇事之事實，惟辯稱伊車輛已
    經停很久了，甲○○之車牌號碼7K—1126號自小客車已經停
    止沒有撞到丁○○之車牌號碼PE—7365號自小客車，告訴人
    未保持安全距離，且該路段時速限制為60公里等語；(二)告
    訴人之指訴；(三)道路交通事故現場圖、道路交通事故調查
    報告表、道路交通事故談話紀錄表、現場照片12張；(四)臺
    灣省臺中縣區車輛行車事故鑑定委員會95年1月10日函；(五
    )敏盛綜合醫院大園分院94年7月11日之診斷證明書，記載「
    病名胸壁挫傷」、「患者於94.06.03、06.06、07.11於本院
    門診，仍須門診追蹤」等語；(六)按汽車行駛高速公路前，
    應妥為檢查車輛，在行駛途中不得有車輪脫落或輪胎膠皮脫
    落之情形，高速公路交通管制規則第13條第2 款定有明文，
    被告為通過考試領有駕駛執照之駕駛人，自應知之甚稔，並
    予注意，而被告在進入高速公路行駛前，並無不能注意之情
    形，竟疏未注意，導致輪胎掉落而肇事致告訴人受有傷害，
    被告顯有過失，又其過失行為與告訴人之受傷間，具有相當
    因果關係，復有告訴人提出之診斷證明書在卷足稽等，資為
    論據。
三、訊據被告堅持否認有何過失傷害之犯行，辯稱：伊車子壞掉
    ，停在路肩檢查，後來輪胎掉出去，丁○○的車子撞到輪胎
    停在內側車道，丁○○就下車到路肩與伊理論，期間有好幾
    百輛車子經過，之後，發生二次車禍，先是甲○○的車子煞
    停下來，然後告訴人的車子沒有保持安全距離減速，才會撞
    上甲○○及丁○○的車子，告訴人所受之傷害，係因自己開
    車去撞上別人的車子，與伊無關等語。
四、經查：
（一）對於94年6月2日在國道一號163.4 公里北上車道所發生之
      二次車禍事故，經臺灣省車輛行車事故覆議鑑定委員會覆
      議之結果，認為：該次車禍事故，應分二階段，第一階段
      （被告、丁○○部分），被告駕車行經肇事地點，左後輪
      胎脫落車體，掉落車道影響行車安全，致被後行駛至之丁
      ○○車撞及而肇事，丁○○依規正常行駛，因輪胎掉落車
      道上對夜晚行車者無法預見，屬難以防範，應無肇事因素
      ，而被告駕駛自小客車，行駛高速公路車輪胎脫落於車道
      上，妨礙車輛正常行駛，為肇事原因；第二階段（甲○○
      、告訴人、丁○○部分），告訴人駕車行經肇事地，疏未
      注意車前狀況，並隨時採取必要之安全措施，致遇有狀況
      煞避不及，先追撞前行之甲○○車後再撞停於車道內之丁
      ○○車肇事，可由車頭及肇事時各車停於現場相關位置佐
      證，丁○○駕車行經肇事地，撞及掉落路中之被告車輪胎
      後，即停於內、中車道分道線後，此時原應滑離車道至路
      肩上停車待援，而其疏未注意，人即至路肩既未儘速顯示
      閃光警示燈，亦未在車輛後方50-100公尺處設置車輛故障
      標誌警示之，以提醒用路人之注意及早採取安全措施，影
      響他車通行，致造成後方來車發生肇事，甲○○駕車行經
      肇事地，已發現前有狀況，於減速慢行途中被同向後方駛
      至之告訴人車追撞，屬無法防範，應無肇事因素，告訴人
      駕駛自小客車未注意車前狀況，為肇事主因，丁○○駕駛
      自小客車，撞上輪胎後未滑離車道在路肩上等待，亦未顯
      示閃光警示燈，跨停於內側與中線車道，妨礙車輛正常行
      駛，為肇事次因，此有臺灣省車輛行車事故覆議鑑定委員
      會93年3月10日府覆議字第9510100號覆議意見書（參照原
      審卷第29至31頁）在卷可稽。依據覆議鑑定結果，主要係
      認定被告對於第一階段之事故，為肇事之原因，丁○○則
      無肇事因素，而對於第二階段之事故，告訴人為肇事主因
      ，丁○○為肇事次因，甲○○無肇事因素，因此，被告對
      於第二階段之事故，並無肇事因素存在。
（二）再者，依據告訴人於原審審理中到庭陳稱：當甲○○之車
      子，減速踩煞車時，伊有注意到，當時與甲○○車子之距
      離約35至40公尺，時速80公里，伊原本行駛內側車道，看
      到狀況之後，打算往外側的中線車道切入，但是因為後方
      有來車，沒辦法切入，只好繼續沿原車道前行並踩煞車，
      因為當時光線不足，且來不及反應，伊撞到甲○○的車子
      時，甲○○的車子沒有完全停下來，所以遭伊稍微碰到，
      甲○○的車子便往前滑行一段距離，大約是30、40公尺的
      距離，之後伊又撞上丁○○的車子，而丁○○的車子是停
      止狀態，被伊撞到後，也有往前滑了一點點，甲○○的車
      子與丁○○的車子相隔很近，大約半台車的距離，才會在
      伊撞到甲○○之後，又撞到丁○○的車子等語（參照原審
      卷第44至45頁），可知，告訴人在甲○○之車子踩煞車時
      ，即已知前方有狀況，並考慮切換車道，且以告訴人當時
      之時速僅80公里，距離甲○○之前車尚有35至40公尺之距
      離，告訴人縱使無法順利切換車道，亦應當有足夠之時間
      煞停減慢速度，以作緊急之應變，然告訴人卻未加注意車
      前狀況，以致閃避不及，撞及前方已經煞慢作緊急反應之
      甲○○之車子後，再撞及丁○○停放於內側車道與中線車
      道間之自小客車，告訴人既非先行撞上未按故障閃光燈之
      丁○○之自小客車，而係先撞上前已急踩煞車之甲○○之
      自小客車，可見告訴人疏未注意，及早作煞停之安全措施
      ，自難將該事故之責任歸咎於被告輪胎脫落之行為。因此
      ，被告之輪胎脫落與告訴人之車禍事故間，顯然不具有相
      當因果關係。
（三）末查，事實之認定，應憑證據，如未能發現相當證據，或
      證據不足以證明，自不能以推測或擬制之方法，為裁判基
      礎；又認定犯罪事實所憑之證據，雖不以直接證據為限，
      間接證據亦包括在內，然無論直接證據或間接證據，其為
      訴訟上之證明，須於通常一般之人均不致有所懷疑，而得
      確信其為真實之程度者，始得據為有罪之認定，倘其證明
      尚未達此一程度，而有合理之懷疑存在而無從使事實審法
      院得有罪之確信時，即應由法院為諭知被告無罪之判決。
      綜觀現有卷證資料，原審認為告訴人之事故發生原因，應
      係與丁○○之車輛未做故障燈或三角板之警示標誌有關，
      尚無法據以認定告訴人之事故與被告之輪胎脫落行為具有
      相當之因果關係存在。此外，復無其他積極證據足資證明
      被告確有導致告訴人車禍受傷之行為，其被訴過失傷害之
      犯行，應屬不能證明，揆諸前揭規定及判例意旨，為無罪
      之諭知，核其認事用法，並無不合。檢察官上訴意旨略以
      ：原審引據臺灣省車輛行車事故覆議鑑定委員會覆議結
      果，認為本件車禍事故可分為二階段，第一階段為被告與
      丁○○部分，第二階段為丁○○與甲○○、告訴人林惠玲
      部分，丁○○於第一階段無肇事責任，責任在被告，而第
      二階段被告與丁○○有肇事因素，故推論告訴人車禍受傷
      與被告之過失無相當因果關係。參以甲○○於民國94年
      6月3日之警局交通事故談話紀錄中稱：「我行駛內車道，
      突見前方有一部轎車PE—7356號（即丁○○所駕之車）失
      控打轉偏移，我立即煞車，尚未停止時，後方亦遭Z6—16
      55號（即告訴人之車）追撞。」等語，可見丁○○撞上被
      告之脫落車輪、甲○○緊急煞車、告訴人追撞甲○○之車
      ，均為於緊急時間所發生，本檢察官認為，丁○○應猝不
      及防，尚無顯示閃光警示燈時間，不論是否其後有無顯示
      ，均已無法避免後面來車之追撞，是丁○○對於車禍發生
      應無過失，是由此亦可見覆議鑑定之違誤。因本件係由被
      告之過失致車輪脫落，致隨後而來之丁○○、告訴人來車
      追撞，其過失責任應綜合觀之，不可予以割裂，否則無法
      見其全貌。原審與覆議鑑定強予分割，而分別認定過失責
      任，應有未週之處等語。惟查，原審認定被告對於告訴人
      部分，並無過失責任，於理由中已詳加敘明，且本院訊問
      證人甲○○，其陳稱：其見前方有狀況，將其車煞停後約
      1 分鐘才被告訴人林惠玲車子撞擊等語。另證人丁○○亦
      證稱：被告車子已經停在路肩，因他的車子輪胎掉落在路
      上，我車子撞上他的輪胎，我的車子就停在內側與中線分
      隔道上，大約經過1、2分鐘，甲○○的車子煞停在我車子
      的後面，約1 分鐘左右，甲○○之車才被告訴人林惠玲之
      車撞上等語。足證丁○○撞擊被告之車停下，在後之甲○
      ○所駕之車煞停在丁○○車後面，再經過1、2分鐘告訴人
      之車才撞上甲○○之車，因此覆議鑑定本件被告並無過失
      等情，因此覆議鑑定與原審之認定，均無違誤，檢察官上
      訴為無理由，應予駁回。
五、據上論斷，應依刑事訴訟法第368條，判決如主文。
本案經檢察官戊○○到庭執行職務。
中    華    民    國    95    年    9     月    5    日
               刑事第六庭  審判長法  官  李  文  雄
                                 法  官  邱  顯  祥
                                 法  官  劉  連  星
上列正本證明與原本無異。
不得上訴。
                                 書記官  陳  秀  真
中    華    民    國    95    年    9     月    6     日
                                                      Ｆ


司法院資訊處製作；財團法人民間司法改革基金會備份。
